臺灣彰化地方法院刑事判決　　　　　　93年度訴字第1623號
　　公　訴　人　臺灣彰化地方法院檢察署檢察官
　　被　　　告　甲○○　男　4.
　　指定辯護人　本院公設辯護人　丙○○
右列被告因公共危險案件，經檢察官提起公訴（九十三年度偵字
第六九三三號），本院判決如左：
    主  文
甲○○放火燒燬現有人所在之建築物，未遂，處有期徒刑年捌
月。扣案之保特瓶壹只沒收。
    事  實
一甲○○於民國九十三年九月四日凌晨四時許，酒後駕車（尚未
  達於心神喪失或精神耗弱程度，且不能證明涉有刑法第一百八
  十五條之三公共危險犯行）附載其弟李錦郎至彰化縣田中鎮○
  ○路二○五號乙○與他人合夥經營之「新北路釣蝦場」把玩遊
  戲機及飲酒，該釣蝦場區分為釣蝦區及遊戲機區，為全天候營
  業，但非供住宅使用，甲○○前往時，乙○與櫃檯店員、客人
  等均在其內，屬於現有人所在之建築物。甲○○在釣蝦場內消
  費約二十分鐘後，因向店員購買啤酒討價未果，發生爭執，乙
  ○出面勸阻，甲○○竟惱羞成怒，向乙○恫稱：「等一下放火
  把這裡全部燒掉！」等語，隨即駕車前往附近某加油站以其所
  有保特瓶一只承裝購買約六百毫升之汽油，再返回釣蝦場內距
  櫃檯約二至三公尺之釣蝦池畔，告以李錦郎儘速離去以免被燒
  死等語後，即將汽油全部傾倒在地，並以其所有之打火機一只
  （該打火機係釣蝦場置於現場任由顧客取用，於本案發生前已
  為甲○○取得所有權之物，未據扣案），點火引燃汽油，造成
  水泥地面燻黑，並燒燬漁網六張、垃圾桶一只，幸經其他客人
  撲滅火勢，始未達於建築物燒燬之程度。甲○○放火後，隨即
  駕車逃逸，嗣經警到場，乃扣得前開保特瓶一只，進而查獲甲
  ○○。
二案經彰化縣警察局田中分局報告臺灣彰化地方法院檢察署檢察
  官偵查起訴。
    理  由
一訊據被告甲○○固坦認於右揭時地放火燒燬現有人所在之建築
  物即被害人乙○合夥經營之釣蝦場未遂，然爭執其行為時之精
  神狀態，辯稱：當天喝酒導致神智不清，為了洩恨、自殺才放
  火，有診斷證明書可證自己亦受傷云云。
二惟查：右揭犯罪事實，業據被告於警詢、檢察官偵查中供述屬
  實（警卷第一至三頁、偵查卷第十一至十二頁），核與證人即
  被害人乙○於警詢、檢察官偵查中及本院審理中之指述、證述
  相符（警卷第四至五頁、偵查卷第十一至十三頁、本院卷第三
  五至四十頁），並有指認照片在卷可稽（警卷第七頁）。前開
  「新北路釣蝦場」區分為釣蝦區及遊戲機區，非供住宅使用，
  為全天候營業，被告前往消費時，有被害人乙○、櫃檯店員、
  客人等在內，屬於現有人所在之建築物，被告買酒討價不成後
  ，以放火之言詞恫嚇被害人乙○，繼而駕車外出持保特瓶購買
  汽油返回，於告以其弟李錦郎儘速離去以免被燒死等語後，以
  打火機點燃汽油，造成水泥地面燻黑，並燒燬漁網六張、垃圾
  桶一只，幸經其他客人撲滅火勢，始未達於建築物燒燬之程度
  等情，除已據證人乙○於警詢、檢察官偵查中及本院審理中之
  指述、證述詳盡外，並有保特瓶一只扣案及放火現場照片、縱
  火案現場位置圖、刑案現場測繪圖、扣押筆錄、扣押物品目錄
  表、執行扣押證明書在卷可稽，且經本院當庭勘驗保特瓶無誤
  （警卷第八至十六、二十至二二頁，偵查卷第五頁，本院卷第
  二六、四十頁）。被告辯稱案發當時酒後神智不清云云，惟其
  於放火前尚能與釣蝦場店員討價及以放火之事恫嚇被害人乙○
  ，再自行駕車外出購買汽油，且知悉以自備之保特瓶承裝，點
  火前又通知在場之李錦郎離去，以免殃及，放火後復即刻逃逸
  避免追緝，顯見其應知自己之行為對他人將造成危險，然出於
  衝動，不願控制自己之不滿情緒，而為放火行為，縱使其有酒
  精濫用習性，行為時之酒醉狀態對其情緒產生影響，然其判斷
  力及控制力均未遜於常人，自難認當時已達於心神喪失或精神
  耗弱程度，本案經囑託行政院衛生署草屯療養院對被告實施精
  神鑑定，亦同此見解，復有該院九十四年四月四日草療精字第
  一七二八號函檢送之精神鑑定報告書可參（本院卷第四七至五
  一頁）。另被告於購得汽油前已有恫嚇放火言詞，其復自承放
  火時並未以汽油淋身，所受之傷係因點火時遭波及燻傷所致（
  本院卷第六三頁），是被告提出之行政院衛生署南投醫院診斷
  證明書所載被告傷勢縱然屬實，亦無從證明當天係在案發現場
  自殺，而無放火之故意。綜上論述，被告所辯，應屬事後卸責
  之詞，難以採信，事證明確，其犯行堪以認定。
三被告已著手於放火燒燬「新北路釣蝦場」即現有人所在之建築
  物，未達於燒燬該建築物之結果，核其所為，係犯刑法第一百
  七十三條第三項、第一項之放火燒燬現有人所在之建築物未遂
  罪。按刑法第一百七十三條第三項、第一項之放火未遂罪，自
  係指現供人使用之住宅或現有人所在之建築物之整體而言，應
  包括其內所有相關之設備、傢俱等一切物品，故一個放火行為
  ，若同時燒燬住宅與其內之物品，無論該物品為何人所有，要
  與同時燒燬數犯罪客體之情形不同，尚不另成立刑法第一百七
  十五條第一項或第二項放火燒燬住宅、建築物以外之他人或自
  己所有物罪，被告放火時，雖亦燒燬漁網六張、垃圾桶一只，
  此部分自不另論罪。被告於放火前，以放火加害財產之事恐嚇
  被害人乙○，該恐嚇之危險行為，應為放火之實害行為所吸收
  ，亦不另論罪。被告已著手於放火行為之實施，而未至建築物
  燒燬之結果，為未遂犯，應依刑法第二十六條前段規定減輕其
  刑。爰審酌被告所犯，已造成公共危險，惟素行良好，此有臺
  灣高等法院被告全國前案紀錄表在卷可按（本院卷第四頁），
  因酒後一時莽撞，未深思熟慮而犯罪，釣蝦場僅造成少許地面
  燻黑結果，並未燒燬，被告於行為後二日即與被害人乙○達成
  和解，取得原諒，有彰化縣田中鎮調解委員會調解書可憑（警
  卷第二三頁），顯有具體悔過之意及其他一切情狀，量處如主
  文所示之刑，以資儆懲。扣案之保特瓶一只為被告所有，且為
  供本案犯罪所用之物，業據其供承在卷（本院卷第十七頁），
  應依刑法第三十八條第一項第二款沒收；至被告放火用之打火
  機一只雖為其所有，然未據扣案（本院卷第六四頁），為免執
  行發生困難，爰不諭知沒收。
據上論斷，應依刑事訴訟法第二百九十九條第一項前段，刑法第
一百七十三條第三項、第一項、第二十六條前段、第三十八條第
一項第二款，判決如主文。
本案經檢察官邱鼎文到庭執行職務。
中　　華　　民　　國　　94　　年　　5 　　月　　25　　日
                        臺灣彰化地方法院刑事第二庭
                            審判長法  官  李水源
                                  法  官  李雅俐
                                  法  官  廖政勝
以上正本證明與原本無異。
如不服本判決，應於判決送達後10日內，向本院提出上訴狀（ 須
附繕本 ）。
告訴人或被害人對於判決如有不服具備理由請求檢察官上訴者，
其上訴期間之計算係以檢察官收受判決正本之日期為準。
                              法院書記官  呂雅惠
中　　華　　民　　國　　94　　年　　5 　　月　　25　　日
附錄本案論罪科刑法條全文：
刑法第一百七十三條
放火燒燬現供人使用之住宅或現有人所在之建築物、礦坑、火車
、電車或其他供水、陸、空公眾運輸之舟、車、航空機者，處無
期徒刑或七年以上有期徒刑。失火燒燬前項之物者，處一年以下
有期徒刑、拘役或五百元以下罰金。第一項之未遂犯罰之。
預備犯第一項之罪者，處一年以下有期徒刑、拘役或三百元以下
罰金。
